【裁判字號】    98,訴緝,29
【裁判日期】    980817
【裁判案由】    違反藥物藥商管理法
【裁判全文】
臺灣基隆地方法院刑事判決              98年度訴緝字第29號
公  訴  人  臺灣基隆地方法院檢察署檢察官
被      告  甲  ○
            乙○○
上列被告因違反麻醉藥品管理條例案件，經檢察官提起公訴（73
年度偵字第1109號），本院判決如下：
    主  文
本件免訴。
        理  由
一、公訴意旨略以：甲○、乙○○係韓國人，與我國人施勝炎、
    施修佟均明知安非他命 (AMPHETAMINE)業經我國衛生署列入
    「藥品查驗登記案件不准登記」禁止使用之藥品，惟為貪圖
    不法厚利，乃於民國72年12月間在高雄市共同謀議，由甲○
    、施勝炎，施修佟出資，乙○○提供提煉技術製造安非他命
    ，並雇用知情之饒張、曾永吉二人擔任找場地、載運原料、
    及其他雜物，嗣曾永吉即在高雄市楠梓往旗山之公路旁租一
    廠房，作為提煉安非他命之工廠，甲○未取得製造安非他命
    之原料「鹽酸麻黃素」 (EPHEDRINE)，乃向汪克禮洽購，汪
    克禮明知甲○購買鹽酸麻黃素二百餘公斤，由曾永吉載運回
    高雄交乙○○提煉，甲○等人所提煉之安非他命至少在一百
    五十公斤以上。製成後，分批交予施勝炎、施修佟或鈕志國
    夾帶偷運出國前往日本，鈕志國於72年12月間即73年3 月間
    曾兩次幫甲○將安非他命夾帶前往日本，並曾夥同已在日本
    被逮捕之張金生將安非他命由日本東京中央區送往新宿王子
    飯店交予施勝炎。73年3 月底，甲○決定停工，命曾永吉、
    饒張將提煉設備毀棄，但乙○○卻將提煉設備交由曾永吉藏
    於高雄市○○區○○路263 巷77弄9 號其所租之房屋，以備
    將來繼續使用。甲○並於73年4 月間，將已提煉完成之安非
    他命69.5公斤寄藏於曾永吉處，73年5 月21日施勝炎在日本
    走私安非他命案發被捕，甲○即以電話指示饒張轉告曾永吉
    ，訊將該69.5公斤安非他命以水沖毀，饒張、曾永吉二人商
    議，覺得毀之可惜，乃由饒張於73年5 月28日將該批安非他
    命載運至台北，藏於台北市○○路261 號4 樓其不知情之妻
    妹所租宿舍。案經法務部調查局台灣省調查處基隆市調查站
    移送偵辦。甲○、乙○○二人雖未到案，然上開事實，業據
    被告饒張、曾永吉、汪克禮坦承不諱，並有安非他命69.5公
    斤及提煉之機器設備扣案在卷可稽，因認上揭被告涉犯藥物
    藥商管理法第72條第1項製造禁藥罪嫌。
二、按案件時效已完成者，應諭知免訴之判決，刑事訴訟法第30
    2 條第2 款定有明文。又按刑事訴訟法第161 條第4 項、第
    302 條至第304 條之判決，得不經言詞辯論為之，刑事訴訟
    法第307 條亦定有明文。又刑法於94年1 月7 日修正、同年
    2 月2 日公布、95年7 月1 日施行（下稱新法；修正前刑法
    下稱舊法），新法第2 條第1 項之規定，係規範行為後法律
    變更所生新舊法律比較適用之準據法，於新法施行後，本應
    適用新法第2 條第1 項之規定，為「從舊從輕」之比較，惟
    因刑法施行法第8 條之1 另定有：「於中華民國94年1 月7
    日刑法修正施行前，其追訴權或行刑權時效已進行而未完成
    者，比較修正前後之條文，適用最有利於行為人之規定」，
    顯為新法第2 條第1 項之特別規定，自應優先適用。查被告
    行為後，刑法如前述業經修正，並於95年7 月1 日生效施行
    ，而修正前、後之刑法第80條、第83條關於追訴權時效期間
    及其停止原因等規定不同，其中新法第80條第1 項將時效期
    間大幅拉長，較之舊法規定明顯不利於被告，惟新法第83條
    放寬得使追訴權時效消滅進行之事由，是有關追訴權時效之
    規定，修正前、後之刑法各自有較有利於被告之情形，揆諸
    前揭規定，自應綜合比較時效期間長短及停止原因等相關規
    定後，整體適用最有利於被告之規定。
三、查被告被訴之麻醉藥品管理條例第72條第1 項製造禁藥罪，
    其法定最重本刑為有期徒刑10年，依舊法第81條（已修正刪
    除）、第80條第1 項第1 款之規定，追訴權時效期間為20年
    ，自其犯罪行為終了之日「73年3 月31日」開始起算，經加
    計檢察官自73年7 月24日開始偵查本案，有臺灣基隆地方法
    院檢察署收狀戳在卷可佐（73年度偵字第1109號偵查卷第1
    頁參照），暨於73年8 月28日偵查終結起訴，於73年7 月24
    日繫屬臺灣基隆地方法院檢察署檢察官開始實施偵查，迄臺
    灣基隆地方法院檢察署檢察官發布通緝日即73年12月7 日止
    之期間（合計「4 月又15日」，此期間不生時效進行之問題
    ），再加計因被告通緝，致本案審判程序不能開始，而停止
    追訴權時效進行持續所達上開追訴權時效期間之1/4 期間即
    5 年月後，是被告所犯前開製造禁藥罪之追訴權時效，依舊
    法之規定應至「98年7 月28日」完成。反之，若依新法第80
    條第1 項第1 款之規定，被告所犯上開罪名之最重本刑為有
    期徒刑10年，其追訴權時效延長為30年，依新法第83條第1
    項之規定，經加計本院發布通緝日即73年12月7 日止之期間
    （合計「4 月又15日」，此期間不生時效進行之問題），再
    加計因被告通緝，致本案審判程序不能開始，而停止追訴權
    時效進行持續所達上開追訴權時效期間之1/4 期間即7 年6
    月後，被告所犯前開製造禁藥罪之追訴權時效，依新法之規
    定則至「110 年12月25日」始完成。從而，經比較新舊法之
    規定，舊法之規定明顯較有利於被告，依前揭刑法施行法第
    8 條之1 規定，應適用被告行為時即舊法第80條、第83條有
    關追訴權時效之規定，是被告所犯前揭製造禁藥罪之追訴權
    時效應至98年7 月28日完成，惟被告迄今仍未緝獲歸案，其
    所犯製造禁藥罪之追訴權已因時效完成而消滅，揆諸前揭說
    明，本件爰不經言詞辯論，應逕為免訴之諭知。
四、據上論斷，應依刑事訴訟法第302 條第2 款、第307 條，判
    決如主文。
中    華    民    國    98    年    8     月    17    日
                  刑事第三庭審判長法    官  鄭景文
                                  法    官  林淑鳳
                                  法    官  黃永定
以上正本證明與原本無異。
如不服本判決應於收受本判決後10日內向本院提出上訴書狀，其
未敘述上訴理由者，並得於提起上訴後10日內向本院補提理由書
狀（均須按他造當事人之人數附繕本）「切勿逕送上級法院」。
中    華    民    國    98    年    8     月    17    日
                                     書 記 官  劉珍珍


司法院資訊處製作；財團法人民間司法改革基金會備份。
